臺灣基隆地方法院刑事判決              100年度訴字第470號
公  訴  人  臺灣基隆地方法院檢察署檢察官
被      告  鄭建中
上列被告因違反毒品危害防制條例案件，經檢察官提起公訴（一
百年度毒偵字第一○三一號），而被告所犯並非死刑、無期徒刑
、最輕本刑為三年以上有期徒刑之罪或高等法院管轄第一審之案
件，被告於本院準備程序先就被訴事實為有罪之陳述，受命法官
於告知被告簡式審判程序之旨，並聽取當事人之意見後，合議庭
裁定由受命法官獨任進行簡式審判程序，判決如下：
    主  文
鄭建中施用第一級毒品，累犯，處有期徒刑捌月；扣案第一級毒
品海洛因（在扣案之夾鏈袋內，因量微無法秤重）沒收銷燬之；
扣案注射針筒壹支及夾鏈袋壹只均沒收。
    事  實
一、鄭建中前均因施用第一級毒品案件，先後二次經本院裁定令
    入勒戒處所觀察、勒戒，嗣俱因無繼續施用毒品傾向，分別
    於民國九十年十一月二日及九十一年五月二十八日執行完畢
    釋放出所。又因相同罪名案件，經本院判處有期徒刑八月確
    定，於九十三年九月十九日縮刑期滿執行完畢。再均因相同
    罪名案件，經本院先後判處有期徒刑七月及七月確定，二案
    接續執行，於九十八年十二月五日縮刑期滿執行完畢。詎其
    又基於施用第一級毒品之犯意，於一百年五月十四日凌晨一
    時許，在基隆市安樂區○○○路某處友人之住處內，以針筒
    注射方式，非法施用第一級毒品海洛因一次。嗣其因另件違
    反毒品危害防制條例案件，於翌日晚間，在基隆市○○區○
    ○路二○五號為警拘獲，並扣得其所有供其上開施用海洛因
    使用之注射針筒一支及夾鏈袋一只（該夾鏈袋內尚有微量而
    無法秤重之海洛因），復經其同意採尿送驗結果，呈海洛因
    之人體代謝物嗎啡陽性反應。
二、案經基隆市警察局移送臺灣基隆地方法院檢察署檢察官偵查
    起訴。
    理  由
一、按毒品危害防制條例於九十二年七月九日修正公布，自九十
    三年一月九日施行，其中第二十條、第二十三條將施用毒品
    之刑事處遇程序，區分為「初犯」及「五年內再犯」、「五
    年後再犯」。依其立法理由之說明：「初犯」，經觀察、勒
    戒或強制戒治後，應為不起訴處分或不付審理之裁定；經觀
    察、勒戒或強制戒治執行完畢釋放後，「五年內再犯」者，
    因其再犯率甚高，原實施之觀察、勒戒及強制戒治既已無法
    收其實效，爰依法追訴或裁定交付審理。至於經觀察、勒戒
    或強制戒治執行完畢釋放後，「五年後再犯」者，前所實施
    之觀察、勒戒或強制戒治已足以遮斷其施用毒品之毒癮，為
    期自新及協助其斷除毒癮，仍適用「初犯」規定，先經觀察
    、勒戒或強制戒治之程序。從而依修正後之規定，僅限於「
    初犯」及「五年後再犯」二種情形，始應先經觀察、勒戒或
    強制戒治程序。倘被告於五年內已再犯，經依法追訴處罰，
    縱其第三次（或第三次以上）再度施用毒品之時間，在初犯
    經觀察、勒戒或強制戒治執行完畢釋放五年以後，已不合於
    「五年後再犯」之規定，且因已於「五年內再犯」，顯見其
    再犯率甚高，原實施觀察、勒戒或強制戒治，已無法收其實
    效，即應依該條例第十條處罰（最高法院九十五年五月九日
    九十五年度第七次刑事庭會議決議、九十七年九月九日九十
    七年度第五次刑事庭會議決議參照）。查被告鄭建中前因施
    用第一級毒品而經首次觀察、勒戒執行完畢後五年內，繼均
    因相同罪名犯行，先後經二度觀察、勒戒及起訴判處罪刑與
    執行完畢等詳情，業如事實欄一所載，有臺灣基隆地方法院
    檢察署刑案資料查註紀錄表及臺灣高等法院被告前案紀錄表
    附卷可參。則被告本案施用第一級毒品犯行縱在其上開首次
    觀察、勒戒執行完畢五年後所為，仍不得依毒品危害防制條
    例第二十條第三項規定予以觀察、勒戒或強制戒治處遇，應
    由檢察官依法追訴，本案起訴程序核無違誤，合先敘明。
二、上揭犯罪事實，業據被告於檢察官偵訊、本院準備及審判程
    序均自白不諱；而其前述為警採尿送驗結果，亦呈海洛因人
    體代謝物嗎啡陽性反應，有臺灣尖端先進生技醫藥股份有限
    公司一百年六月一日出具之濫用藥物檢驗報告及基隆市警察
    局刑警大隊偵辦毒品案件尿液檢體對照表在卷為憑；復有扣
    案注射針筒一支及內含微量第一級毒品海洛因之夾鏈袋一只
    （有交通部民用航空局航空醫務中心一百年七月二十七日航
    藥鑑字第一○○三九八一號毒品鑑定書及本院公務電話紀錄
    表在卷可參）可佐，足認被告上開自白係屬實情。本案事證
    明確，被告犯行足堪認定，應依法論科。
三、核被告所為，係犯毒品危害防制條例第十條第一項之施用第
    一級毒品罪。被告非法持有第一級毒品之低度行為，為其施
    用之高度行為所吸收，不另論罪。被告有如事實欄一所載之
    刑案前科及有期徒刑執行紀錄，有前揭刑案資料查註紀錄表
    及被告前案紀錄表可參，其於有期徒刑執行完畢後五年內，
    故意再犯本案有期徒刑以上之罪，為累犯，應依法加重其刑
    。爰審酌被告經執行觀察、勒戒及有期徒刑之處遇措施後，
    猶未能深切體認毒品危害己身之鉅，謀求脫離毒害之道，反
    而於出監所後伺機再犯，自有使其再度接受相當時期監禁刑
    罰處遇以教化性情之必要；惟其就本案犯罪事實自白犯行，
    犯後態度尚可，且施用毒品固戕害個人健康，然未侵害他人
    權益，犯罪手段平和，兼衡其智識程度及施用次數等一切情
    狀，量處如主文所示之刑示懲。扣案夾鏈袋一只經檢出內含
    微量而無法秤重之第一級毒品海洛因，業如前述，仍為查獲
    之毒品，不論屬於犯人與否，應依法沒收銷燬之（至採樣鑑
    驗之毒品，已然用罄，該部分毒品既已滅失，自無庸併為沒
    收銷燬之諭知）；扣案注射針筒一支及夾鏈袋一只，均係被
    告所有而供其本案施用海洛因使用之物，業據其於本院審判
    程序供陳在卷，爰依法併予宣告沒收。
據上論斷，應依刑事訴訟法第二百七十三條之一第一項、第二百
九十九條第一項本文，毒品危害防制條例第十條第一項、第十八
條第一項本文前段，刑法第十一條、第四十七條第一項、第三十
八條第一項第二款，判決如主文。
本案經檢察官高永棟到庭執行職務。
中    華    民    國    100    年    8    月    10    日
                  刑事第四庭  法  官  陳賢德
以上正本證明與原本無異。
如不服本判決應於收受送達後10日內向本院提出上訴書狀，並應
敘述具體理由；其未敘述上訴理由者，應於上訴期間屆滿後20日
內向本院補提理由書（均須按他造當事人之人數附繕本）「切勿
逕送上級法院」。
中    華    民    國   100    年    8     月    11    日
                              書記官  王靜敏
附錄論罪科刑法條
毒品危害防制條例第十條第一項
施用第一級毒品者，處六月以上五年以下有期徒刑。